# Условные конструкции и циклы {#sec-loops_conditions}

## Выражения `if`, `else`, `else if` {#sec-if}

Условные конструкции --- стандартная часть почти любого языка программирования. R, конечно, --- не исключение. Однако и здесь у R есть свои особенности, которые вытекают из ориентированности R на работу с векторами. В самом простом виде условная конструкция в R выглядит так:

```         
if (условие) выражение
```

Вот так это будет работать на практике:

```{r}
number <- 1
if (number > 0) "Положительное число"
```

Если **выражение** *(expression)* содержит больше одной строчки, то они объединяются фигурными скобками. Впрочем, использовать их можно, даже если в выражении всего одна строчка.

```{r}
number <- 1
if (number > 0) {
  "Положительное число"
}
```

В рассмотренной нами конструкции происходит проверка на условие. Если условие верно[^040-if_for-1], то происходит то, что записано в последующем выражении. Если же условие неверно[^040-if_for-2], то ничего не происходит.

[^040-if_for-1]: В принципе, необязательно внутри должна быть проверка условий, достаточно просто значения `TRUE`.

[^040-if_for-2]: Аналогично, достаточно просто значения `FALSE`.

Ключевое слово `else` позволяет задавать действие на все остальные случаи:

```         
if (условие) выражение else выражение
```

Работает это так:

```{r}
number <- -3
if (number > 0) {
  "Положительное число"
} else {
  "Отрицательное число или ноль"
}
```

Иногда нам нужна последовательная проверка на несколько условий. Для этого есть конструкция `else if`. Вот как выглядит ее применение:

```{r}
number <- 0
if (number > 0) {
  "Положительное число"
} else if (number < 0){
  "Отрицательное число"
} else {
  "Ноль"
}
```

Как мы помним, R --- язык, в котором векторизация играет большое значение. Но вот незадача --- условные конструкции не векторизованы в R! Давайте попробуем применить эти конструкции для вектора значений и посмотрим, что получится.

```{r}
#| error: true
numbers <- -2:2
if (numbers > 0) {
  "Положительное число"
} else if (numbers < 0){
  "Отрицательное число"
} else {
  "Ноль"
}
```

Ошибка! Однако если у вас более старая версия R (до 4.2.0, апрель 2022), то вместо ошибки будет учитываться только первое значение вектора условий: остальные будут игнорироваться, при этом будет выводиться предупреждение. Как же посчитать для всего вектора сразу?

::: callout-tip
## *Полезное:* применение условных конструкций

Невекторизованная конструкция *if/else/else if* неудобна при работе с данными, ее практически не используют для обработки данных. В основном она применяется при написании функций, чтобы проверить конкретное значение параметра или адекватность данных на входе (см. @sec-functional).
:::

## Циклы `for` {#sec-for}

Самый привычный по другим языкам программирования способ пройтись по всем элементам какого-то объекта --- перебрать значения с помощью цикла `for`. В R, конечно, цикл `for` тоже есть, синтаксис у него похож на синтаксис условных конструкций:

```         
for (переменная in последовательность) выражение
```

Например, переберем наш вектор `numbers` (тот самый, `-2:2`) и напечатаем каждое значение:

```{r}
for (i in numbers) {
  print(i)
}
```

Обратите внимание: если мы хотим вывести в консоль результат операций внутри цикла, нужно эксплицитно использовать функцию `print()`[^040-if_for-4].

Теперь вернемся к нашей задаче --- применить условную конструкцию к каждому значению вектора `numbers`, объединив конструкции `if`/`else if`/`else` и цикл `for`:

```{r}
for (i in numbers) {
  if (i > 0) {
    print("Положительное число")
  } else if (i < 0) {
    print("Отрицательное число")
  } else {
    print("Ноль")
  }
}
```

Выглядит несколько монструозно, но это работает. Однако монструозность этой конструкции --- не единственная проблема. Есть еще вопрос скорости: о циклах `for` в R часто говорят, что они медленные. На самом деле это верно лишь отчасти --- чаще всего низкая скорость связана с тем, *как именно* написан цикл.

Типичная ошибка --- наращивать объект на каждой итерации. Для компьютера это «дорогая» операция: когда объект увеличивается, R обычно не может просто дописать значение в конец --- он выделяет под увеличенный объект новый участок памяти и копирует туда все старые значения, а на следующей итерации повторяет всё заново[^040-if_for-5]. Лучше заранее создать объект нужного размера и затем заполнять его, переписывая значения в уже выделенных ячейках.

Здесь есть еще одна тонкость. До сих пор мы перебирали сами элементы вектора (`for (i in numbers)`). Но чтобы записывать результат в нужную позицию, нам нужны не значения, а их номера --- индексы. Получить их помогает уже знакомая нам функция `seq_along()` (@sec-atomic): она возвращает номера элементов вектора --- для нашего `numbers` это числа от 1 до 5.

Вот так делать **не надо** --- объект наращивается на каждой итерации:

```{r}
numbers_descriptions <- character(0) # начинаем с пустого вектора
for (i in seq_along(numbers)) {
  if (numbers[i] > 0) {
    numbers_descriptions <- c(numbers_descriptions, "Положительное число")
  } else if (numbers[i] < 0) {
    numbers_descriptions <- c(numbers_descriptions, "Отрицательное число")
  } else {
    numbers_descriptions <- c(numbers_descriptions, "Ноль")
  }
}
numbers_descriptions
```

А вот так писать циклы правильно --- объект сразу создается нужного размера:

```{r}
numbers_descriptions <- character(length(numbers)) # создаем строковый вектор такой же длины, как исходный
for (i in seq_along(numbers)) {
  if (numbers[i] > 0) {
    numbers_descriptions[i] <- "Положительное число"
  } else if (numbers[i] < 0) {
    numbers_descriptions[i] <- "Отрицательное число"
  } else {
    numbers_descriptions[i] <- "Ноль"
  }
}
numbers_descriptions
```

На таких маленьких векторах разницы в скорости вы не заметите, но на объектах большего размера она будет ощутимой. При аккуратном обращении с циклами особых проблем со скоростью не будет --- хотя векторизованные функции всё равно будут быстрее.

И это приводит нас к главному: в R цикл `for` обычно вообще не нужен[^040-if_for-6]! Чаще всего мы работаем с векторами и датафреймами --- наборами относительно независимых наблюдений, и операции над ними могут выполняться независимо друг от друга. Скажем, чтобы перевести массу каждого испытуемого из фунтов в килограммы, цикл не нужен: формула для всех одна и та же, и достаточно применить ее ко всему вектору сразу (это и есть векторизация, см. @sec-vector_op). Конечно, внутри это всё равно будет работать через циклы --- но для многих базовых функций, написанных на более низкоуровневых языках вроде C и C++, эти циклы выполняются гораздо быстрее, чем циклы, написанные на R.

> Конечно, кто-то должен писать циклы `for`. Но это не обязательно должны быть вы.
>
> --- [Дженни Брайан](https://jennybc.github.io/purrr-tutorial/)

Даже когда расчет для одной строчки зависит от предыдущих, часто есть готовая векторизованная функция и на этот случай --- например, `cumsum()` для накопительной суммы:

```{r}
cumsum(1:10)
```

Если же подходящей векторизованной функции нет, на помощь приходит семейство функций `apply()` (см. @sec-apply_f).

::: callout-warning
## *Для продвинутых:* дело не только в скорости

Циклов в R избегают в первую очередь ради ясности. R --- функциональный язык[^040-if_for-7]: код принято писать как последовательность функций, применяемых к данным, и тогда на виду главное --- *что именно* вы делаете с данными, а не техническая возня с индексами и перебором [@wickham16]. Поэтому возьмите за правило: возникла мысль написать цикл --- остановитесь и подумайте, нельзя ли обойтись без него. Вы удивитесь, как часто это получается. Почему так --- хорошо разобрано в заметке [«Vectorization in R: Why?»](https://www.noamross.net/archives/2014-04-16-vectorization-in-r-why/).
:::

[^040-if_for-4]: Когда вы просто вводите команду в консоли, R неявно вызывает для результата функцию `print()` --- поэтому значение и появляется на экране. Внутри циклов и функций такого автоматического вызова нет, так что `print()` приходится писать явно.

[^040-if_for-5]: Эта классическая ошибка вынесена во «второй круг ада» в эссе Патрика Бёрнса [«The R Inferno»](https://www.burns-stat.com/pages/Tutor/R_inferno.pdf) (Circle 2, «Growing Objects»).

[^040-if_for-6]: Циклы `while` и `repeat`, оставшиеся за пределами этой главы, в анализе данных встречаются еще реже, и всё сказанное относится к ним в той же мере.

[^040-if_for-7]: Эта идея раскроется полнее, когда мы дойдем до *tidyverse* и пайпов (@sec-tidy_intro, @sec-pipe).

## Векторизованные условные конструкции: функции `ifelse()` и `dplyr::case_when()` {#sec-ifelse}

Из-за того, что конструкция *if/else/else if* не векторизованная, она редко используется непосредственно в операциях с данными, обычно она используется при написании функций (@sec-create_fun) и разработке пакетов.

Альтернативой сочетанию условных конструкций и циклов `for` является использование встроенной функции `ifelse()`. Функция `ifelse()` принимает три аргумента:

1.  `test =` --- условие (т.е. просто логический вектор, состоящий из `TRUE` и `FALSE`),

2.  `yes =` --- что выдавать в случае `TRUE`,

3.  `no =` --- что выдавать в случае `FALSE`.

На выходе получается вектор такой же длины, как и изначальный логический вектор (условие). Это очень похоже на `ЕСЛИ()` в *Microsoft Excel.*

```{r}
ifelse(numbers > 0, "Положительное число", "Отрицательное число или ноль")
```

::: callout-tip
## *Полезное:* иногда `ifelse()` излишен

Периодически я встречаю у студентов строчку вроде такой: `ifelse(условие, TRUE, FALSE)`. Эта конструкция избыточна, т.к. получается, что логический вектор из `TRUE` и `FALSE` превращается в абсолютно такой же вектор из `TRUE` и `FALSE` на тех же самых местах. Выходит, что ничего не меняется!
:::

::: callout-important
## *Осторожно:* `NA` в `ifelse()` превращается в `NA`

`NA` в условии в `ifelse()` возвращает `NA`. Обычно это именно то поведение, которое вы ожидаете: если в исходном векторе есть неопределенность, то и на выходе должна остаться неопределенность на соответствующих позициях.
:::

Пакеты `{dplyr}` и `{data.table}` предоставляют более быстрые и более строгие альтернативы для базовой функции `ifelse()` с аналогичным синтаксисом:

```{r}
dplyr::if_else(numbers > 0, "Положительное число", "Отрицательное число или ноль")
data.table::fifelse(numbers > 0, "Положительное число", "Отрицательное число или ноль")
```

Если вы пользуетесь одним из этих пакетов (о них пойдет речь далее --- см. @sec-beyond_base_r), то я советую пользоваться соответствующей функцией вместо базовой функции `ifelse()`.

::: callout-important
## *Осторожно:* возвращение `NA` может привести к ошибкам

Обе функции будут избегать скрытого приведения типов (см. @sec-coercion) и намеренно выдавать ошибку при использовании разных типов данных в параметрах `yes =` и `no =`[^040-if_for-3]. Помните, что `NA` по умолчанию --- это логический тип данных, поэтому в этих функциях нужно использовать `NA` соответствующего типа `NA_character_`, `NA_integer_`, `NA_real_`, `NA_complex_` (см. @sec-na).
:::

[^040-if_for-3]: В более свежих версиях пакета `{dplyr}` разработчики отказались от этой "строгости", поэтому `NA` все-таки будут приводиться к нужному типу. Однако `data.table::fifelse()` остался строгим.

У `ifelse()` тоже есть недостаток: он не может включать в себя дополнительных условий по типу `else if`. В простых ситуациях можно вставлять `ifelse()` внутри `ifelse()`:

```{r}
ifelse(numbers > 0,
       "Положительное число",
       ifelse(numbers < 0, "Отрицательное число", "Ноль"))
```

Но что если условий много? Бесконечные `ifelse()` внутри `ifelse()` --- это громоздко и нечитаемо. Достаточно симпатичное решение есть в пакете `{dplyr}` --- функция `case_when()`. В качестве аргументов она принимает **формулы** --- специальный класс объектов R (см. @sec-formula), которые легко узнать по знаку тильды `~`:

```{r}
dplyr::case_when(
  numbers > 0 ~ "Положительное число",
  numbers < 0 ~ "Отрицательное число",
  numbers == 0 ~ "Ноль")
```

Функция `case_when()` работает по той же логике, что и *if/else/else if* конструкция: сначала идет проверка на первое условие (как первое *if* в конструкции *if/else/else if* ). Если проверка проходит (то есть в условии получается `TRUE`), то соответствующее значение возвращается, а остальные условия не проверяются. Если же первое условие не выполняется, то идет проверка на следующее условие (аналог *else if*). Если же и оно не выполняется, то идет проверка на следующее (следующее *else if*), пока проверка не пройдет до последнего условия. Можно поставить значение по умолчанию с помощью параметра `.default =`, которое будет возвращаться, если все проверки выдали `FALSE`.

```{r}
heroes <- read.csv("https://raw.githubusercontent.com/Pozdniakov/tidy_stats/master/data/heroes_information.csv", na.strings = c("NA", "-", "-99"))

heroes$weight_group <- dplyr::case_when(
  heroes$Weight > 200 ~ "overweight", # "if"
  heroes$Weight > 120 ~ "somewhat overweight", # "else if"
  heroes$Weight < 50 ~ "underweight", # next "else if"
  .default = "typical weight" # final "else" 
) 
```

::: callout-important
## *Осторожно:* не забывайте про запятые

Будьте внимательны с запятыми! Несмотря на довольно экстравагантный синтаксис, `case_when()` --- это по-прежнему функция, а различные условия, которые вы прописываете внутри этой функции --- это аргументы этой функции.
:::

Важный момент: если `ifelse()` возвращает `NA` на `NA` в условии, что обычно нас устраивает (у нас нет данных, что у нас на входе, следовательно, не знаем, что на выходе), то `case_when()` такого не делает. `NA` в условии считается как `FALSE`, поэтому нужно дополнительно обрабатывать условие для него. Чтобы на место `NA` поставить `NA`, нужно записать вот так:

```{r}
heroes$weight_group <- dplyr::case_when(
  heroes$Weight > 200 ~ "overweight", # "if"
  heroes$Weight > 120 ~ "somewhat overweight", # "else if"
  heroes$Weight < 50 ~ "underweight", # next "else if"
  is.na(heroes$Weight) ~ NA, # one more "else if", maps NA to NA
  .default = "typical weight" # final "else" 
  ) # final "else" 
```

В `{data.table}` тоже есть свой ([более быстрый](https://themockup.blog/posts/2021-02-13-joins-vs-casewhen-speed-and-memory-tradeoffs/)) аналог `case_when()` --- функция `fcase()`. Синтаксис отличается только тем, что вместо формул используются простые запятые. То есть первый аргумент --- условие, второй --- значение, которое возвращается при верности первого аргумента, третий аргумент --- условие, четвертый --- возвращаемое значение при верности третьего аргумента и т.д.

```{r}
data.table::fcase(
  numbers > 0, "Положительное число",
  numbers < 0, "Отрицательное число",
  numbers == 0, "Ноль")
```

Задача создания вектора или колонки по множественным условиям из другой колонки плавно перетекает в задачу объединения двух датафреймов по единому ключу, и такое решение может оказаться [наиболее быстрым](https://themockup.blog/posts/2021-02-13-joins-vs-casewhen-speed-and-memory-tradeoffs/) (см. @sec-tidy_join).
