# За пределами base R: tidyverse и data.table {#sec-beyond_base_r}

Как вы уже, наверное, убедились, базовый R умеет очень много, в том числе и для работы с данными. Однако какие-то операции всё равно выполнить довольно непросто.

Возьмем, например, задачу **агрегации** *(aggregation)*: вам нужно посчитать средний рост супергероев отдельно для мужчин и для женщин (а еще и для `NA`, за компанию). Три группы еще ничего, а если бы их было 10, 50 или 200? В базовом R для этого есть специальная функция `aggregate()`, но она довольно неудобная.

Поэтому стали появляться пакеты, которые пытаются сделать агрегацию и другие непростые операции максимально безболезненными. Основных таких пакетов два: `{data.table}` и `{tidyverse}`. Это огромные пакеты, которые значительно изменяют работу в R, в том числе в плане стиля и используемой парадигмы. Тем не менее, в основе своей лежит всё то, что мы прошли раньше.

## Подход data.table {#sec-dt_approach}

`{data.table}` --- это распространенный пакет, который позволяет анализировать датафреймы максимально быстро и с помощью очень лаконичного кода.

``` r
install.packages("data.table")
```

Давайте импортируем наш набор данных про супергероев. Для этого воспользуемся функцией `fread()` из пакета `{data.table}`. Она нам уже знакома как функция для импорта больших наборов данных (см. @sec-fastread).

*«f»* в `fread()` означает *«**f**ast and **f**riendly»*: эта функция очень быстрая и довольно хорошо угадывает формат текстовой таблицы.

```{r}
library(data.table)
heroes_dt <-
  fread(
    "https://raw.githubusercontent.com/Pozdniakov/tidy_stats/master/data/heroes_information.csv",
    na.strings = c("NA", "-", "-99")
  )
```

Функция `fread()` создает не просто датафрейм, а **дататейбл** *(data.table)*:

```{r}
heroes_dt
class(heroes_dt)
```

Дататейбл --- это «улучшенный» датафрейм: с ним работают и все те функции, которые мы применяли для датафрейма, и специальные функции для дататейбла, а кое-что устроено немного по-другому. Например, оператор `[`, т.е. квадратные скобки.

Давайте посмотрим повнимательнее, как это происходит на примере расчета среднего роста супергероев с группировкой по полу:

```{r}
heroes_dt[, mean(Height, na.rm = TRUE), by = Gender]
```

Сразу же усложним задачу: возьмем только хороших (у кого в колонке `Alignment` стоит `"good"`), а потом еще отсортируем по среднему росту.

```{r}
heroes_dt[Alignment == "good", 
          .(mean_height = mean(Height, na.rm = TRUE)), 
          by = Gender][
            order(-mean_height)
          ]
```

Уух! Выглядит монструозно, да? Зато как мы ловко всё сделали, используя минимальное количество знаков! Вот что здесь необычного для нас:

-   Не нужно прописывать `heroes_dt$Alignment`, поиск переменной будет начинаться с колонок дататейбла.

-   Там, где мы раньше выбирали колонки, мы можем сразу вести расчёты.

-   Внутри квадратных скобок появилась вторая запятая, т.е. третье поле, в котором мы прописали группировку.

-   Несколько операций прописываются путем соединения квадратных скобочек, код превращается в эдакий паровозик[^107-beyond_base_r-1].

[^107-beyond_base_r-1]: Это работает и в базовом R, но именно в `{data.table}` это очень частая конструкция.

И это не все отличия!

На [сайте пакета `{data.table}`](https://rdatatable.gitlab.io/data.table/) особое внимание уделяется скорости `{data.table}`, а в качестве доказательства приводится [бенчмарк db-benchmark](https://duckdblabs.github.io/db-benchmark/), где сравниваются по скорости различные инструменты для работы с данными. `{data.table}` почти на порядок обгоняет как `{dplyr}`, так и питоновский `pandas` --- самый используемый пакет для анализа данных в Python.

Разработчики `{data.table}` делают особый акцент на «консервативности» пакета: у него нет никаких зависимостей (в этом плане пакет `{data.table}` обгоняет большинство российских экспатов в Тбилиси). Ему достаточно очень старой версии R, и функционирование пакета не будет ломаться из-за выкинутых устаревших функций. В общем, `{data.table}` очень суров и уважаем программистами. Он и не особо пытается понравиться рядовым пользователям. Зато, освоив его, вы сможете творить магию: то, что с помощью базового R, *tidyverse* или Python будет выполняться очень долго (если выполнится вообще), `{data.table}` сможет сделать гораздо быстрее, иногда в десятки и сотни раз!

Мощно, не правда ли? Чем же может ответить *tidyverse*?

## Подход tidyverse {#sec-tidy_approach}

Давайте посмотрим, как будет выглядеть решение тех же задач (отбор строк по условию, агрегация и сортировка) в *tidyverse*.

``` r
install.packages("tidyverse")
```

```{r}
library(tidyverse)
```

Не пугайтесь сообщений, всё в порядке. Дело в том, что пакет `{tidyverse}` --- это не просто пакет, а «пакет с пакетами» (да-да, как у вас дома), который подключает сразу несколько других пакетов, которые составляют ядро *tidyverse*. Список и версии этих пакетов `{tidyverse}` выводит при подключении. Разные пакеты *tidyverse* мы очень детально разберем позже (см. @sec-tidy_intro), а сейчас просто посмотрите, как это всё выглядит.

Кроме того, `{tidyverse}` показывает конфликты функций. Помните, мы обсуждали неприятную ситуацию, которая возникает, если в двух подключенных пакетах совпадают названия функций (@sec-from_package)? `{tidyverse}` любезно нас предупреждает о подобных конфликтах, а еще и дает подсказку, как использовать функцию из того пакета, что нужен именно нам. Например, вот эта строка означает, что есть функция `between()` и в пакете `{dplyr}` (из *tidyverse*), и в `{data.table}`:

```
dplyr::between()     masks data.table::between()
```

После подключения *tidyverse* функция `between()` из `{dplyr}` будет маскировать одноименную функцию из `{data.table}`. Если же вам нужна именно функция `between()` из `{data.table}`, то вызвать вы ее можете с помощью оператора `::`:

```
data.table::between()
```

Как мы обсуждали в @sec-from_package, чтобы код не зависел от порядка подключения пакетов, к таким функциям лучше всегда обращаться явно через `::`.

К счастью, обычно замаскированных функций немного: хотя у *tidyverse* и `{data.table}` много функций с одинаковыми названиями, на практике их подключают вместе нечасто. Тем не менее, есть две функции, которые всегда будут выдавать конфликты:

```
dplyr::filter()      masks stats::filter()
dplyr::lag()         masks stats::lag()
```

Это связано с тем, что в *tidyverse* есть две функции, которые совпадают названиями со встроенными функциями в R[^107-beyond_base_r-3].

[^107-beyond_base_r-3]: Эти функции используются относительно редко, и Хэдли Уикхэм (создатель `{dplyr}`) в докладе «Tidyverse: the greatest hits» (LondonR, 2019) отнёс перекрытие `filter()` и `lag()` к «неисправимым ошибкам» *tidyverse* [@chan2019greatest].

Ок, пакет мы подключили. Ну а теперь импортируем все те же данные про супергероев, используя инструменты *tidyverse*:

```{r}
#| warning: false
heroes_tbl <- read_csv("https://raw.githubusercontent.com/Pozdniakov/tidy_stats/master/data/heroes_information.csv",
    na = c("NA", "-", "-99"))
```

Функция `read_csv()` (не путать с функцией из базового R --- `read.csv()`!) возвращает **тиббл** *(tibble)* --- «улучшенный» датафрейм, примерно как это было с дататейблом.

```{r}
heroes_tbl
class(heroes_tbl)
```

Теперь же сделаем то же самое с нашими данными, что мы делали с помощью `{data.table}`:

```{r}
heroes_tbl %>%
  filter(Alignment == "good") %>%
  group_by(Gender) %>%
  summarise(mean_height = mean(Height, na.rm = TRUE)) %>%
  arrange(desc(mean_height))
```

Это очень сильно отличается от того, как мы работали раньше! Хотя в основе лежит всё тот же R. Код, написанный в *tidyverse*, нарочито многословен (особенно по сравнению с `{data.table}`): каждая отдельная операция имеет свою функцию. Писать нужно больше, зато это гораздо легче: меньше нужно думать, какими хитрыми трюками сделать преобразование данных. Нужно просто разделить весь процесс на отдельные операции и последовательно прописать их. Код получается аккуратный и очень читаемый, даже для человека, который не знает *tidyverse* или даже R в целом. И этот новый оператор `%>%` выглядит довольно понятно: его можно прочитать как «затем».

Заметьте, что *tidyverse* выводит очень подробные сообщения, которые даже выглядят очень красиво: со всякими иконками, красивым форматированием. Разработчики *tidyverse* работают над тем, чтобы делать свой интерфейс максимально понятным для пользователя: говорящие сами за себя названия функций, куча удобных фишек на все случаи жизни.

*tidyverse* постоянно обновляется, регулярно появляются новые функции, а старые заменяются более удобными. И это не всегда плюс: обновив пакеты, установленные год назад, вы можете обнаружить, что старый код перестал работать! Мол, мы тут придумали, как сделать лучше, переписывайте код заново (или используйте старые версии пакетов).

Разработчики *tidyverse* в целом не гонятся за высокой скоростью выполнения кода. Часто можно заметить, что новые функции работают довольно медленно. Но если у вас строчек меньше миллиона, то разницу в скорости с `{data.table}` вы едва ли заметите.

Команда разработчиков *tidyverse* работает на компанию *Posit* (бывшая *RStudio*). Поэтому в *RStudio* вы найдете несколько «шпаргалок» для *tidyverse*, но не для `{data.table}`. Они также активно работают над популяризацией *tidyverse*, стараясь сделать вход в него максимально комфортным, особенно для людей без опыта программирования.

## data.table vs tidyverse {#sec-dt_vs_tidy}

Так что же лучше: `{data.table}` или *tidyverse*? Это один из самых частых споров в R-комьюнити. У обоих подходов есть плюсы, которые можно обсуждать вечно. Сегодня *tidyverse* выигрывает в популярности, особенно за пределами русскоязычного пространства.

В последнее время `{data.table}` и *tidyverse* всё меньше противостоят друг другу и всё больше взаимодополняют. Например, некоторые используют в качестве основного инструмента *tidyverse*, но при работе с данными побольше переключаются на `{data.table}`[^107-beyond_base_r-2]. Кроме того, сами разработчики *tidyverse* пытаются приладить суперскоростной `{data.table}` к *tidyverse*: пакет [`{dtplyr}`](https://dtplyr.tidyverse.org/) позволяет «переводить» код, написанный в *tidyverse*, в код на `{data.table}`.

[^107-beyond_base_r-2]: Автор книги поступает именно так =)

Таким образом, выбирая из *tidyverse* и `{data.table}`, начинать лучше с более удобного и популярного *tidyverse*, чем и займемся далее.
