# Встроенные функции для графиков {#sec-r_vis}

В R есть достаточно мощные встроенные инструменты для визуализации. Я приведу три простых примера. Во-первых, это та самая диаграмма рассеяния. Здесь все просто: функция `plot()`, вектора `x` и `у`, дополнительные параметры для цвета, размера, формы точек.

## Многоликий plot() {#sec-base_plot}

Для примера возьмем датасет `heroes` с `Height` по оси *x* и `Weight` по оси *y*.

```{r}
library("tidyverse")
heroes <- read_csv("https://raw.githubusercontent.com/Pozdniakov/tidy_stats/master/data/heroes_information.csv",
                   na = c("-", "-99"))
```

```{r}
plot(heroes$Height, heroes$Weight)
```

Между прочим, функция `plot()` - это тоже **универсальная *(generic)*** функция, как и `summary()`(см. @sec-summary). В качестве аргумента можете ей скормить просто один вектор, матрицу, датафрейм. Более того, многие пакеты добавляют новые методы `plot()` для новых объектов из этих пакетов.

## Великая гистограмма {#sec-base_vis_hist}

Другая распространенная функция --- `hist()` --- **гистограмма (histogram)**:

```{r}
weight <- heroes %>%
  drop_na(Weight) %>%
  pull(Weight)
hist(weight)
```

Гистограмма -- очень простая визуализация, которую при желании несложно нарисовать карандашом на бумаге, следуя простому алгоритму:

1.  Весь диапазон значений в выборке делим на интервалы (обычно одинаковые, но можно и разные).
2.  Считаем сколько точек попадает в каждый из интервалов.
3.  Откладываем высоту столбцов в зависимости от количества точек в каждом интервале.

Главный вопрос здесь: на какие интервалы мы делим? В зависимости от этого гистограмма может выглядеть очень по-разному.

Количество интервалов можно задать самостоятельно с помощью аргумента breaks =:

```{r}
hist(weight, breaks = 4)
```

```{r}
hist(weight, breaks = 30)
```

```{r}
hist(weight, breaks = 100)
```

Попробовав различные значения, можно убедиться, что форма гистограммы может достаточно сильно изменяться в зависимости от выбранного количества интервалов[^220-base_viz-1].

[^220-base_viz-1]: На самом деле, функция `hist()` будет использовать заданное количество интервал очень ориентировочно: на основе желаемого количества интервалов будут вычисляться интервалы с круглыми границами.

::: callout-warning
## *Для продвинутых:* правило Стёрджеса и иже с ними

По умолчанию, функция `hist()` использует [**правило Стёрджеса**](https://ru.wikipedia.org/wiki/Правило_Стёрджеса) ***(Sturges' rule)*** для определения количества интервалов гистограммы: $$\displaystyle n=1+\lfloor \log _{2}N\rfloor$$Здесь $N$ -- размер выборки, а $\lfloor \rfloor$ обозначают целую часть числа (т.е. округление вниз). Если мы возьмем вектор `weight`, длина которого 495, то получим 9 интервалов:

```{r}
1 + floor(log(length(weight), base = 2))
```

Правило Стёрджеса -- только один из алгоритмов для расчета количества интервалов в гистограмме! Есть и множество других, например, **правило Фридмана-Диакониса *(Freedman--Diaconis' rule)*** и **правило Скотта *(Scott's normal reference rule).*** Чтобы ими воспользоваться в функции `hist()`, нужно прописать `breaks = "FD"` или `"Scott"` соответственно.
:::

## Нестареющий боксплот {#sec-base_vis_boxplot}

Ну и закончим на суперзвезде прошлого века под названием **ящик с усами *(boxplot with whiskers):***

```{r}
boxplot(Weight ~ Gender, heroes)
```

Здесь мы использовали уже знакомый нам класс формул. Они еще будут нам встречаться дальше, обычно они используются следующим образом: слева от `~` находится зависимая переменная, а справа - "предикторы". Эта интуиция работает и здесь: мы хотим посмотреть, как различается вес в зависимости от пола.

Несмотря на свою популярность, ящик с усами -- достаточно непростой тип графиков. С одной стороны, он неплохо помогает понять, как распределены данные. С другой стороны, немногие знают, как эти ящики и усы рисуются.

Начнем с линии в середине ящика -- это медиана (а не среднее, как могло бы показаться). Низ и верх ящика -- это Q1 и Q3 соответственно. А это значит, что высота ящика -- это разница между Q1 и Q3, т.е. межквартильный размах.

А вот с усами все еще сложнее. Они строятся следующим образом: от края ящика откладываются полтора межквартильных размаха. Но ус рисуется не на этой границе (1.5 IQR), а по крайней точке внутри полутора межквартильных размахов. Если остаются значения за пределами полутора межквартильных размахов, то они отмечаются точками.

<!--# Картинка с боксплотом -->

Очень часто эти точки называют "выбросами", однако это может запутать: нет никакого магического алгоритма, который назначает эти точки выбросами. Точнее, алгоритм есть (и мы его теперь знаем), но в нем нет никакой магии. Почему именно квартили и медиана? А, главное, почему именно полтора межквартильных размаха? Просто так решили. Могли бы взять и 1, и 2, и 1.4, и 1.645 межквартильных размаха, просто потому что (а еще число 1.5 -- число более красивое, чем в 1.4 и 1.645). Это может показаться удивительным, что в статистике, области математики, используются взятые с потолка числа, но скоро мы убедимся, что такое встречается сплошь и рядом.

## Заключение

Возможности R для визуализации очень богатые, и некоторые даже утверждают, что их [более чем достаточно](https://flowingdata.com/2016/03/22/comparing-ggplot2-and-r-base-graphics/). Главное преимущество base R графики -- возможность нарисовать простой график быстро с помощью одной функции, не подключая никаких дополнительных пакетов. Это делает базовые функции визуализации в R удобными для исследования данных.
