# Встроенные функции для графиков {#sec-r_vis}

В R есть достаточно мощный встроенный инструмент для визуализации. Я приведу три простых примера. Во-первых, это та самая диаграмма рассеяния. Здесь все просто: функция `plot()`, вектора `x` и `у`, дополнительные параметры для цвета, размера, формы точек.

Для примера возьмем датасет `heroes` с `Height` по оси *x* и `Weight` по оси *y*.

```{r}
library("tidyverse")
heroes <- read_csv("https://raw.githubusercontent.com/Pozdniakov/tidy_stats/master/data/heroes_information.csv",
                   na = c("-", "-99"))
```

```{r}
plot(heroes$Height, heroes$Weight)
```

> Между прочим, функция `plot()` - это тоже универсальная (generic) функция, как и `summary()`. В качестве аргумента можете ей скормить просто один вектор, матрицу, датафрейм. Более того, многие пакеты добавляют новые методы plot() для новых объектов из этих пакетов.

Другая распространенная функция --- `hist()` --- **гистограмма (histogram)**:

```{r}
weight <- heroes %>%
  drop_na(Weight) %>%
  pull(Weight)
hist(weight)
```

Ну и закончим на суперзвезде прошлого века под названием **ящик с усами (boxplot with whiskers)**:

```{r}
boxplot(Weight ~ Gender, heroes)
```

Здесь мы использовали уже знакомый нам класс формул. Они еще будут нам встречаться дальше, обычно они используются следующим образом: слева от `~` находится зависимая переменная, а справа - "предикторы". Эта интуиция работает и здесь: мы хотим посмотреть, как различается вес в зависимости от пола.
