# Тесты хи-квадрат {#sec-chisq}

Тесты хи-квадрат --- это целый набор статистических методов для исследования связи между переменными. Значения делятся по группам (категориям), после чего наблюдаемые частоты в группах сравниваются с ожидаемыми. Меру их расхождения даёт **статистика хи-квадрат** ($\chi^2$):

$$\chi^2 = \sum^n_{i = 1} \frac{{(O_i - E_i)^2}}{{E_i}}$$ $E_i$ --- ожидаемая частота, $O_i$ --- наблюдаемая частота.

Соответственно, чем *больше* расхождения между ожидаемым распределением по группам и реальным, тем *больше* статистика $\chi^2$ и тем меньше p-value.

## Тест хи-квадрат Пирсона на независимость

**Тест хи-квадрат Пирсона на независимость** *(Pearson's chi-squared test of independence)* позволяет определить, есть ли связь между категориальными переменными.

Например, с помощью этого теста мы можем посмотреть, различается ли распределение по полу супергероев у двух основных издателей супергероики --- Marvel Comics и DC Comics.

```{r}
#| message: false
#| warning: false
library(tidyverse)

heroes <- read_csv("https://raw.githubusercontent.com/Pozdniakov/tidy_stats/master/data/heroes_information.csv",
                   na = c("-", "-99", "NA"))
```

Для начала нам нужно создать **таблицу сопряженности** *(contingency table)* для двух переменных с помощью встроенной функции `table()`. Эта функция похожа на `count()` из пакета `{dplyr}`.

```{r}
gender_publisher <- heroes %>%
  drop_na(Gender) %>%
  filter(Publisher %in% c("Marvel Comics", "DC Comics")) %>%
  select(Gender, Publisher)

gender_publisher
```

```{r}
table(gender_publisher)
```

С помощью универсальной функции `summary()` (см. @sec-summary), примененной к таблице сопряженности, можно провести тест хи-квадрат на независимость.

```{r}
summary(table(gender_publisher))
```

То же самое можно сделать и с помощью специальной функции `chisq.test()`:

```{r}
chisq.test(table(gender_publisher))
```

В этом случае p-value несколько отличается. Дело в том, что для таблиц 2×2 `chisq.test()` по умолчанию применяет **поправку на непрерывность Йейтса** *(Yates' continuity correction)*, а `summary()` считает тест Пирсона без нее. Статистика хи-квадрат считается по дискретным частотам, а p-value рассчитывается по непрерывному $\chi^2$-распределению --- поправка Йейтса пытается учесть это расхождение, заметное на малых выборках. Если отключить поправку (`correct = FALSE`), результат совпадет с выводом `summary()`:

```{r}
chisq.test(table(gender_publisher), correct = FALSE)
```

Другой подход для более точного подсчета p-value --- это использование **точного теста Фишера** *(Fisher's exact test)*:

```{r}
fisher.test(table(gender_publisher))
```
