# Общая линейная модель и ее расширения {#sec-glm_general}

## Общая линейная модель {#sec-general_linear_model}

Обобщением множественной линейной регрессии можно считать **общую линейную модель** *(general linear model)*. Она может предсказывать не одну, а сразу несколько объясняемых переменных в отличие от множественной линейной регрессии.

$$Y = XB + E,$$ где $Y$ --- матрица объясняемых переменных, $X$ --- матрица предикторов, $B$ --- матрица параметров, $E$ --- матрица ошибок.

Почти все пройденные нами методы можно рассматривать как частный случай общей линейной модели: t-тесты, коэффициент корреляции Пирсона, линейная регрессия, ANOVA.

![Шпаргалка «Обычные статистические тесты --- это линейные модели»: t-тесты, корреляция, ANOVA и другие тесты как частные случаи линейной модели с соответствующими R-формулами. Автор --- Йонас Кристоффер Линделёв (Jonas Kristoffer Lindeløv), [lindeloev.net](https://lindeloev.github.io/tests-as-linear/), CC BY](images/360-glm_tests_as_linear.png)

## Обобщенная линейная модель {#sec-glm_model}

**Обобщенная линейная модель** *(generalized linear model)* была придумана как обобщение линейной регрессии и ее сородичей: логистической регрессии и пуассоновской регрессии.

Общая линейная модель задается формулой $$Y = XB + E$$

Обобщенная оборачивает предиктор $XB$ **связывающей функцией** *(link function)*, которая различается для разных типов регрессионных моделей.

Давайте попробуем построить модель, в которой объясняемой переменной будет то, является ли супергерой хорошим или плохим.

```{r}
#| message: false
#| warning: false
library(tidyverse)
heroes <- read_csv("https://raw.githubusercontent.com/Pozdniakov/tidy_stats/master/data/heroes_information.csv",
                   na = c("-", "-99", "NA"))
heroes$good <- heroes$Alignment == "good"
```

Обычная линейная модель в случае с бинарной объясняемой переменной работает плохо: ее предсказания не ограничены диапазоном от 0 до 1 (а именно так --- как вероятность --- хочется трактовать предсказание для бинарного исхода), да и ошибки такой модели заведомо далеки от нормальных. Эту проблему решает логистическая регрессия, которая является частным случаем обобщенной линейной модели.

Но прежде уберем строки с пропусками в интересующих нас переменных: скоро мы будем сравнивать несколько моделей, а сравнивать их можно, только если они построены на одних и тех же данных.

```{r}
heroes_good <- heroes %>%
  drop_na(good, Weight, Gender)
```

Для этого нам понадобится функция `glm()`, а не `lm()` как раньше. Ее синтаксис очень похож, но нам теперь нужно задать еще один важный параметр `family =` для выбора связывающей функции (в данном случае это логит-функция, которая является связывающей функцией по умолчанию для биномиального семейства функций в `glm()`).

```{r}
heroes_good_glm <- glm(good ~ Weight + Gender, heroes_good, family = binomial()) 
summary(heroes_good_glm)
```

Результат очень похож по структуре на вывод `lm()`, однако вместо $R^2$ перед нами AIC. AIC расшифровывается как **информационный критерий Акаике** *(Akaike information criterion)* --- это критерий, использующийся для выбора из нескольких моделей. Чем он меньше, тем лучше модель. Как и adjusted $R^2$, AIC «наказывает» за большое количество параметров в модели.

Поскольку AIC --- это относительный показатель качества модели, нам нужно сравнить его с AIC другой модели, построенной на тех же данных, --- например, более простой, без массы супергероев.

```{r}
heroes_good_glm_noweight <- glm(good ~ Gender, heroes_good, family = binomial()) 
summary(heroes_good_glm_noweight)
```

AIC стал больше, следовательно, мы выберем модель с массой супергероев.

## Модель со смешанными эффектами {#sec-lme_model}

**Модели со смешанными эффектами** *(mixed-effects models)* --- это то же самое, что и **иерархическая регрессия** *(hierarchical regression)* или **многоуровневое моделирование** *(multilevel modelling)*. Этому методу повезло иметь много названий --- в зависимости от области, в которой он используется. Модели со смешанными эффектами позволяют включать в линейную регрессию не только **фиксированные эффекты** *(fixed effects)*, но и **случайные эффекты** *(random effects)*.

Для экспериментальных дисциплин это интересно тем, что в таких моделях можно не усреднять показатели по испытуемым или образцам, а учитывать влияние соответствующей группирующей переменной как случайный эффект. В отличие от обычного фактора как в линейной регрессии или дисперсионном анализе (здесь он называется фиксированным), случайный эффект не интересует нас сам по себе, а его значения считаются случайной переменной.

Смешанные модели используются в самых разных областях. Они позволяют решить проблему зависимости наблюдений без усреднения значений по испытуемым или группам, что повышает статистическую мощность.

Для работы со смешанными моделями в R есть два известных пакета: `{nlme}` и более современный `{lme4}`.

```{r}
#| eval: false
install.packages("lme4")
```

```{r}
#| message: false
library(lme4)
```

Для примера возьмем данные исследования влияния депривации сна на время реакции.

```{r}
data("sleepstudy")
```

Данные представлены в длинном формате: каждая строчка --- это усредненное время реакции для одного испытуемого в соответствующий день эксперимента.

```{r}
sleepstudy %>%
  ggplot(aes(x = Days, y = Reaction)) +
  geom_line() +
  geom_point() +
  scale_x_continuous(breaks = 0:9) +
  facet_wrap(~Subject) +
  theme_minimal()
```

Можно заметить, что, в среднем, время реакции у испытуемых повышается от первого к последнему дню. С помощью смешанных моделей мы можем проверить, различается ли скорость возрастания времени реакции от дня к дню у разных испытуемых.

Для этого мы сравниваем две вложенные модели: более простая получается из более сложной, если убрать часть параметров. Более простая модель предполагает, что время реакции увеличивается у всех испытуемых одинаково, а испытуемые различаются только средним временем реакции. Более сложная модель дополнительно разрешает, чтобы скорость увеличения (наклон по дням) различалась между испытуемыми.

```{r}
sleep_lme0 <- lmer(Reaction ~ Days + (1 | Subject), sleepstudy)
sleep_lme1 <- lmer(Reaction ~ Days + (Days | Subject), sleepstudy)
```

Визуализируем предсказания двух моделей:

```{r}
sleepstudy$predicted_by_sleep_lme0 <- predict(sleep_lme0)
sleepstudy$predicted_by_sleep_lme1 <- predict(sleep_lme1)
```

```{r}
sleepstudy %>%
  rename(observed_reaction_time = Reaction) %>%
  pivot_longer(cols = c(observed_reaction_time, predicted_by_sleep_lme0, predicted_by_sleep_lme1), names_to = "model", values_to = "Reaction") %>%
  ggplot(aes(x = Days, y = Reaction)) +
  geom_line(aes(colour = model)) +
  geom_point(data = sleepstudy, alpha = 0.4) +
  scale_x_continuous(breaks = 0:9) +
  facet_wrap(~Subject) +
  theme_minimal()
```

Линия более простой модели (`sleep_lme0`) имеет везде один и тот же наклон, а линия более сложной (`sleep_lme1`) --- разный наклон у каждого испытуемого.

Есть несколько способов сравнивать модели, например, уже знакомый нам AIC. Кроме того, можно сравнить две модели с помощью теста хи-квадрат, воспользовавшись функцией `anova()`.

```{r}
anova(sleep_lme0, sleep_lme1)
```

Модель со случайным наклоном прямой оказалась лучше, о чем нам говорят как более низкие AIC и BIC[^360-glm-1], так и тестирование с помощью хи-квадрат.

[^360-glm-1]: BIC --- это **байесовский информационный критерий** *(Bayesian information criterion)*, родственник AIC, но с немного отличающейся формулой.
